臺灣桃園地方法院民事裁定              100年度簡抗字第8號
抗  告  人  彭如瑜
            蔡美雲
            吳素珠
            楊慧珠
            葉文彬
            謝慧貞
            黃志成
            黃美娟
            李玉菁
上九人共同
訴訟代理人  姜至軒律師
上列抗告人因與相對人鍾、黃月、王淑美、范姜美雲、李陳玉
枝、林瑞華、郭玉鳳間給付會款事件，抗告人對於民國100 年9
月21日本院桃園簡易庭100 年度壢簡字第512 號裁定（下稱原裁
定）提起抗告，本院裁定如下：
    主  文
抗告駁回。
抗告費用由抗告人負擔。
    理  由
一、抗告意旨略以：原裁定引用最高法院95年第7 次決議及最高
    法院97年台抗字第232 號裁定而認定本件不得聲請退回裁判
    費，實有謬誤。蓋前開決議係指多數債務人敗訴並提起上訴
    後，僅一債務人撤回其上訴時，上訴人得否退還裁判費一情
    （最高法院97年台抗字第232 號裁定亦同此旨），與本件係
    因部分相對人即被告（鍾、林瑞華、郭玉鳳等3 人）不到
    庭致抗告人即原告無法與其等和解，並未增加法院勞費之情
    形，二者顯不相同。且係因部分相對人拒絕給付合會款項且
    逃匿無蹤，致無法和解，屬債務人之過失，而非債權人（抗
    告人）之原因。又本件為多數原告、多數被告，原告本得單
    獨或合併起訴。倘原告分別單獨起訴後，撤回其訴或上訴者
    ，該當事人既得依民事訴訟法第83條規定，聲請法院退還其
    裁判費2/3 ，則基於相同事實之數訴之合併，亦應可分別退
    還裁判費，並可鼓勵合併起訴，以節省法院勞費。為此聲明
    ：廢棄原裁定，請求准許退還如抗告狀附表所示之裁判費。
二、按原告撤回其訴或和解成立者，當事人得於撤回後或和解成
    立之日起3 個月內聲請退還其於該審級所繳裁判費2/3 。民
    事訴訟法第83條第1 項、第84條第2 項固定有明文。惟上開
    規定之立法意旨，係為鼓勵當事人終止無益或不必要之訴訟
    ，以減省法院之勞費，必該訴訟全部因原告撤回起訴或成立
    和解，致訴訟全部繫屬消滅而告終結時，始得聲請法院退還
    該裁判費。故多數債權人以多數債務人為共同被告，就可分
    債務合併提起普通共同訴訟，如僅撤回其中部分之訴，或就
    部分之訴成立和解，因該訴訟並非全部繫屬消滅而告終結，
    法院之勞費負擔仍然存在，自不得援用上開規定請求退還裁
    判費。此有最高法院98年度台抗字第865 號裁定意旨可資參
    照。
三、經查，本件抗告人與相對人間之本院桃園簡易庭100 年度桃
    簡字第512 號給付會款事件，係以抗告人彭如瑜等9 人之多
    數債權人為原告、以多數債務人即相對人鍾等7 人為被告
    之普通共同訴訟。於上開訴訟程序中，當事人間雖曾成立和
    解，惟觀其和解筆錄內容，可知係抗告人即原告等9 人於民
    國100 年5 月16日與相對人「鍾、黃月、王淑美、李陳玉
    枝」成立和解，抗告人等9 人另於同年7 月6 日與相對人「
    鍾、范姜美雲」及「鍾」分別做成2 份和解筆錄，以上
    有本院和解筆錄共3 份在卷為憑（見原審卷第27至28頁、第
    62至63頁、第64至65頁），至其餘起訴部分，仍由原審判命
    相對人鍾、林瑞華、郭玉鳳對抗告人等應負連帶給付責任
    ，此亦有原審判決1 份可憑（見原審卷第100 至102 頁），
    以上均足信屬實。是可知抗告人並未與全部相對人達成和解
    或撤回起訴，亦即該訴訟並未因部分和解成立而告終結，則
    揆諸前開最高法院裁定意旨，法院之勞費負擔仍然存在，此
    與訴訟關係終結係由於被告過失與否、或與多數原告係採單
    獨起訴或合併起訴等均屬無涉。從而，抗告人援用民事訴訟
    法第84條第2 項規定而請求退還裁判費一節，即屬無據。綜
    上所述，本件抗告為無理由，應予駁回。
四、結論：本件抗告為無理由，依民事訴訟法第436 條之1 第3
    項、第495 條之1 、第449 條第1 項、第95條、第78條，裁
    定如主文。
中    華    民    國   100    年    11    月    30    日
                    民事第三庭  審判長法  官  黃漢權
                                      法  官  陳心婷
                                      法  官  周玉
上列正本證明與原本無異
不得再抗告。
中    華    民    國   100    年    11    月    30    日
                                      書記官  楊郁馨